【裁判字號】    97,消債更,502
【裁判日期】    971127
【裁判案由】    聲請更生程序
【裁判全文】
臺灣高雄地方法院民事裁定           97年度消債更字第502號
聲  請  人  甲○○○○○○
上列聲請人因消費者債務清理事件聲請更生，本院裁定如下：
    主  文
聲請人自民國九十七年十一月二十七日下午四時起開始更生程序
。
命司法事務官進行本件更生程序。
    理  由
一、聲請意旨: 聲請人即債務人因積欠萬泰商業銀行等多家銀行
    信用卡或現金卡等債務共計新台幣（下同）2,088,301 元，
    於民國95年5 月與最大債權銀行即萬泰商業銀行，依「中華
    民國銀行公會會員辦理消費金融案件無擔保債務協商機制」
    （下稱債務協商機制）請求共同協商債務清償方案，並協商
    成立。協商內容為，自95年6 月起，分80期，利率為0 ％，
    於每月10日繳納24,588元（下稱協商金額）至指定帳戶。聲
    請人雖與上開銀行依照債務協商機制協商成立，但聲請人因
    故未能繼續履行，因而毀諾。聲請人於97年6 月4 日向最大
    債權銀行萬泰商業銀行再提出前置協商，但萬泰銀行已於95
    年間曾參與銀行公會協商機制成立，退回聲請人之申請，又
    其無擔保或無優先權之債務總額未逾1,200 萬元，復未經法
    院裁定開始清算程序或宣告破產，爰聲請更生等語。
二、按，「債務人不能清償債務或有不能清償之虞者，得依本條
    例所定更生程序，清理其債務」；「債務人無擔保或無優先
    權之債務總額未逾新台幣1,200 萬元者，於法院裁定開始清
    算程序或宣告破產前，得向法院聲請更生。」；「債務人與
    金融機構協商成立者，不得聲請更生或清算。但因不可歸責
    於己之事由，致履行顯有重大困難者，不在此限。」、「本
    條例施行前，債務人依金融主管機關協調成立之中華民國銀
    行公會會員，辦理消費金融案件無擔保債務協商機制與金融
    機構成立之協商，準用前項之規定。」，消費者債務清理條
    例（下稱消債條例）第3 條、第42條第1 項、第151 條第5
    項、第6 項分別定有明文。又「法院開始更生程序之裁定，
    應載明其年、月、日、時，並即時發生效力。」；「法院裁
    定開始更生或清算程序後，得命司法事務官進行更生或清算
    程序，必要時得選任律師、會計師或其他適當之自然人或法
    人一人為監督人或管理人。」，消費者債務清理條例第45條
    第1 項、第16條第1 項亦有明文。
三、查聲請人於本件更生聲請前，已於95年依照債務協商機制協
    商成立乙節，有卷附之協議書1 份及無擔保債務還款計畫書
    1 份在卷可憑（見本院卷第49至52頁），堪可採認。至聲請
    人雖於97年6 月4 日，再向萬泰商業銀行聲請前置協商，經
    萬泰商業銀行以聲請人曾參與95年間之協商而退件，有前置
    協商退件通知函1 份附卷可按（見本院卷第15頁），而堪認
    定。因聲請人本次聲請前置協商，並非另有積欠金融機構消
    費借貸、自用住宅貸款、信用卡或現金卡債務，而未經參與
    95年間之債務協商機制為由，再向最大債權金融機構聲請前
    置協商，故參酌消債條例第151 條之立法意旨，應認本件所
    應審酌者仍為，聲請人是否有客觀上不可歸責於己致履行困
    難之情形，合先敘明。
四、聲請人前開主張，業據聲請人提出債權人清冊、財團法人金
    融聯合徵信中心當事人查詢個人資料（信用報告）回覆書書
    、無擔保債務明細表、前置協商申請書、協議書、前置協商
    退件通知函、戶籍謄本聲請人及配偶95、96年度綜合所得稅
    各類所得資料清單、財產歸屬資料清單、聲請人勞保投保資
    料、薪資明細影本各1份, 又積欠友人紀明鳳200,000之債務
    亦有高雄地院雄院高96執齊字第126700號執行命令附卷可憑
    為證，經核大致相符，堪信為真。經查:
  (一)聲請人95年度之所得為483,826 元，聲請人96年度之所得為
    505,581 元，換算後，聲請人95年度每月平均薪資為40,000
    元，96年度每月之平均收入約為42,000元；聲請人之配偶95
    、96年度無所得收入資料，及聲請人與其配偶名下均無其他
    財產，聲請人之配偶現需由聲請人扶養等節，有卷附之聲請
    人95、96年度綜合所得稅各類所得資料清單、聲請人配偶之
    95、96年綜合所得及財產歸屬資料清單附卷可稽（見本院卷
    第23至25頁、54至56頁），並經聲請人陳述明確，堪可認定
    。
  (二)就聲請人本人之必要生活支出部份，因消費者債務清理條例
    之立法目的，係為使不幸陷入經濟困境之人得以清理債務、
    重建生活，並在清理過程中能保有符合人性尊嚴之最低基本
    生活，而非維持債務人過去慣常之寬逸生活，是於評估履行
    原協商方案是否顯有重大困難時，並非由聲請人任意主張其
    基本生活費用之數額，否則將造成揮霍無度以致清償能力降
    低，反而易使更生程序無從進行，因此本院認應以內政部所
    公告之97年度台灣省低收入戶最低生活費用每人每月為9,82
    9 元計算始為合理。是依上開說明，本件聲請人及其配偶與
    子女之每月之必要生活費用亦應以9,829 元為標準。查聲請
    人現除配偶外，另有子女3 人，業經聲請人業據其提出戶籍
    謄本及家族系統表為證；又聲請人於聲請狀內所主張之扶養
    費，分別為配偶每月6,000 元，3 名子女每月共11,500元，
    均未逾越上開標準，故聲請人張每月需支付家庭扶養之必要
    費用17,500元乙節，應堪採信。
  (三)承上，因聲請人每月之收入為約4 萬元左右，則扣除聲請人
    本身及家庭之每月生活必要費用27,329元（9,829+17,500）
    ，僅餘12,671元。是以其收入扣除必要費用後，確已無法支
    付95年間依照債務協商機制協商成立之協商金額，且因聲請
    人與其配偶名下亦別無其他財產可供支應清償，已如前述，
    故聲請人在客觀上確有不可歸責之事由致履行有重大困難之
    情形存在。
五、綜上所述，聲請人有如附表所示之銀行消費貸款、信用卡、
    現金卡等債務及私人借貸之債務，債務金額未逾1,200 萬元
    ，且其未經法院裁定開始清算程序或宣告破產，業經本院查
    明，有前案紀錄表、查詢表附卷可稽，如上所述。而按聲請
    人不能清償債務，且前雖與金融機構協商成立償還協議，嗣
    因不可歸責於己之事由，致履行顯有重大困難，亦如上述，
    則其聲請更生，依上規定所示，自無不合，應予准許。
六、依消費者債務清理條例第11條第1 項、第45條第1 項、第16
    條第1 項，裁定如主文。
中    華    民    國    97    年    11    月    27    日
                  民事第三庭  法  官  吳志豪
以上正本係照原本作成。
本裁定不得抗告。
本裁定於民國97年11月27日下午4時公告。
中    華    民    國    97    年    11    月    27    日
                              書記官  劉音利
附表：
┌──┬───────┬───────┬───────┐
│編號│債權人        │金額 (新台幣) │種    類      │
├──┼───────┼───────┼───────┤
│一  │土地銀行      │48,000元      │信用貸款      │
├──┼───────┼───────┼───────┤
│二  │華南銀行      │84,000元      │現金卡        │
├──┼───────┼───────┼───────┤
│三  │台北富邦銀行  │68,016元      │信用卡        │
├──┼───────┼───────┼───────┤
│四  │兆豐國際銀行  │67,648元      │信用卡        │
├──┼───────┼───────┼───────┤
│五  │聯邦銀行      │310,954       │信用卡、現金卡│
├──┼───────┼───────┼───────┤
│六  │匯豐銀行      │216,839元     │現金卡        │
├──┼───────┼───────┼───────┤
│七  │遠東銀行      │112,431元     │信用卡        │
├──┼───────┼───────┼───────┤
│八  │萬泰銀行      │391,000元     │現金卡        │
├──┼───────┼───────┼───────┤
│九  │台新銀行      │130,000元     │現金卡        │
├──┼───────┼───────┼───────┤
│十  │大眾銀行      │165,471元     │現金卡        │
├──┼───────┼───────┼───────┤
│十一│日盛銀行      │124,000元     │信用卡        │
├──┼───────┼───────┼───────┤
│十二│中國信託銀行  │71,000元      │現金卡        │
├──┼───────┼───────┼───────┤
│十三│永豐信用卡公司│98,942元      │信用卡        │
├──┼───────┼───────┼───────┤
│十四│紀明鳳        │200,000元     │私人借貸      │
└──┴───────┴───────┴───────┘


司法院資訊處製作；財團法人民間司法改革基金會備份。
